【裁判字號】    88,簡上,70
【裁判日期】    890509
【裁判案由】    返還無權占有土地等
【裁判全文】
臺灣花蓮地方法院民事判決  八十八年度簡上字第七十號
    上  訴  人  乙○○
    被上訴人    甲○○
右當事人間請求返還無權占有土地等事件，上訴人對於中華民國八十八年八月二十六
本院花蓮簡易庭八八年度花簡字第二一九號第一審判決提起上訴，本院判決如左：
    主  文
原判決關於命上訴人拆除地上建物部分廢棄，上開廢棄部分上訴人應將如附表所示之
建物遷讓返還被上訴人。
其餘上訴駁回。
第二審訴訟費用由上訴人負擔。
    事  實
甲、上訴人方面：
  一、聲明：原判決廢棄，被上訴人在第一審之訴駁回。
  二、陳述：除與原審判決書所載者相同茲予引用外，補稱：
            被上訴人買地之前，伊已經取得房屋之所有權，該房屋之基地是伊岳父
            生前要給伊，所以沒有過戶，也沒有告知被上訴人。就該房屋及其基地
            上訴人為所有權人，自當得使用。又認被上訴人取得產權是因趁其岳父
            重病之際，而騙取財產，自不得主張合法權益。
  三、證據：援用原審之立證方法。
乙、被上訴人方面：
  一、聲明：駁回上訴。
  二、陳述：除與原審判決書所載者相同茲予引用外，補稱：
            當時連同土地及其地上建物一起買入，上訴人之岳父說上訴人只是暫住
            ，並承諾會要上訴人搬家，上訴人無權占有該房屋，就土地部分主張民
            法第七六七條、就建物部分主張民法第九六二條，上訴人應將土地及房
            屋均返還之。
  三、證據：援用原審之立證方法。
    理  由
一、被上訴人主張坐落花蓮縣秀林鄉○○段五九一號土地如原判決附圖斜線部分面積
    三十八平方公尺之土地（下稱系爭土地）前為訴外人游金來所有，現經伊向游某
    購入持分二分之一而為伊與訴外人羅月英所共有，上訴人無法律上之權源繼續以
    其所有之建物（門牌號碼為花蓮縣秀林鄉水源廿一號）占有使用，為此訴請被上
    訴人返還等語。上訴人對於伊所有之上開房屋坐落於系爭土地乙節未為爭執，但
    以上開房屋係在上訴人取得系爭土地所有權之前，由原地主即伊岳父游金來同意
    訴外人張玉美所搭建，伊再向張女承購使用迄今，被上訴人於買受系爭土地之前
    已知地上有上開房屋，伊應有權繼續使用系爭土地云云資為抗辯。
二、本件被上訴人主張上訴人占有門牌號碼為花蓮縣秀林鄉水源村廿一號房屋，並占
    用其與訴外人羅月英共有之系爭土地之事實，業據提出土地登記簿謄本為證，復
    經原審偕同地政事務所測量人員到場勘測明確，已堪信為真實。次查依被上訴人
    及證人張玉美所述，系爭土地前係於民國六十餘年間，由原所有權人游金來出租
    予張女供其搭建上開房屋，但張玉美使用系爭土地未及十五年，游金來即以其女
    婿即被上訴人即將返鄉無處居住為由，央請張女將該房屋售予被告，並由上訴人
    無償使用至游某將系爭土地所有權移轉予被上訴人為止。此有被上訴人與上訴人
    之岳父游金來間買賣契約書影本供核（原審卷第九頁），亦有游金來出具之契約
    書承諾寬限至八十五年六月三十日將交付土地及地上物，屆期不履行由被上訴人
    依法提出訴訟並將地上物拆除均無疑義等語（原審卷第三九頁），足見被上訴人
    所稱買入土地及地上物為可信。
三、係爭土地為被上訴人所有，有土地登記簿謄本為憑（原審卷第十二頁），而地上
    物為未經登記之建物，亦為雙方所不爭執，而上訴人僅因其岳父之好意行為而使
    用係爭房屋及基地，而其岳父亦承諾將交出房屋及土地之情形下，上訴人自不容
    因此而主張有得對抗被上訴人依法取得之權益。至於上訴人又稱被上訴人取得產
    權是因乘其岳父重病之際，而騙取財產，自不得主張合法權益者，由游金來出具
    之契約書（原審卷第三九頁），有在場見證人游金盛為游金來之子、上訴人之內
    弟於原審證實無誤（原審卷第四三頁），上訴人所稱自無可信。因而被上訴人於
    原審主張連同土地及其地上建物一起買入，上訴人之岳父說上訴人只是暫住，並
    承諾會要上訴人搬家，上訴人無權占有該房屋，就土地部分主張民法第七六七條
    、就建物部分主張民法第九六二條，上訴人應將土地及房屋均返還之，自有理由
    。
四、但原審誤認為被上訴人之訴之聲明係拆屋還地而為拆屋還地之判決，然而拆屋部
    分既上訴人僅因其岳父之好意行為而占有該未經登記之建物而使用之，自始並未
    取得該屋之所有權，自無拆除房屋之義務，上訴人上訴雖未敘明此一部份，但原
    審為訴外裁判，當應予以糾正，而廢棄之。況房屋為被上訴人所一併購入之標的
    ，為買賣契約之一部份，自當擁有其事實上之處分權益，是否拆除當由被上訴人
    自行處理，就此敘明。上訴人其餘上訴為無理由，上訴應予駁回，本件情節本院
    認定上訴費用仍由上訴人負擔。
五、據上論結，本件上訴為一部有理由、一部無理由，依民事訴訟法第四百三十六條
    之一第三項、第四百四十九條第一項、第二項、第七十九條但書，判決如主文。
中      華      民      國    八十九    年      五      月      九      日
                            臺灣花蓮地方法院民事庭
~B審判長法官  賴淳良
~B法      官  林麗玉
~B法      官  陳心弘
右正本証明與原本無異。
本件不得上訴。
~B法院書記官  陳萬山
中      華      民      國    八十九    年      五      月      十一    日


司法院資訊處製作；財團法人民間司法改革基金會備份。
